臺灣高雄地方法院刑事判決　　　　　　　 94年度易字第371號
公　訴　人　臺灣高雄地方法院檢察署檢察官
被　　　告　甲○○　男　48歲.
上列被告因偽造文書案件，經檢察官聲請簡易判決處刑（93年度
偵字第6544號）暨移請本院併案審理（93年度偵字第2891號），
本院簡易庭認不宜依簡易程序審理（93年度簡字第5820號），簽
請改依通常程序判決如左：
    主  文
本件免訴。
    理  由
一、公訴意旨略以：被告甲○○因另涉有搶奪及竊盜罪嫌，前經
    台灣高雄地方法院檢察署及本院通緝在案。惟其為規避警方
    追緝，乃於民國90年7 月間，在高雄市仁愛河旁公園之某涼
    亭內，與年籍、姓名不詳，綽號「阿堯」之成年男子（以下
    稱「阿堯」），共同基於變造
    先交付其本人照片，供「阿堯」變造
    ，再以新台幣5, 000元之代價，向「阿堯」購得貼有被告照
    片之「黃清祿」
    告在高雄市○○區○○街141 號前，因行跡可疑，遭警臨檢
    盤結，為掩飾其身分，竟出示前開變造之「黃清祿」
    而行使之，為警當場識破而查獲，並扣得前開變造之
    一張。因認被告涉犯刑法第216 條、第212 條行使變造特種
    文書罪嫌云云。
二、按案件曾經判決確定者，應諭知免訴之判決，刑事訴訟法第
    302 條第1 款定有明文。又訴訟上所謂一事不再理之原則，
    關於實質上一罪或裁判上一罪，亦均有其適用，最高法院60
    年度台非字第77號著有判例可資參照。訊據被告甲○○固坦
    承於上揭時、地提供個人照片予「阿堯」，並向「阿堯」購
    買偽造之「黃清祿」
    以行使等事實。並供承：伊於90年7 、8 月間係同時向「阿
    堯」購買偽造「黃清祿（
    「許正華（
    伊先拿「許正華」之
    ；且伊先前為警查獲時，係冒用「許正華」之名義應訊，並
    曾出示偽造之「許正華」
（一）被告於起訴書所載時、地，與「阿堯」共同偽造「黃清祿
      」之
      黃清祿、何明德分別於警詢及偵查中證述之情節相符，另
      扣得被告持有之「黃清祿」
      扣案
      定結果，確係偽造之
      刑鑑字第09300250166 號鑑定書在卷可參，足徵被告之自
      白核與事實相符，堪予採信。從而被告行使偽造特種文書
      之犯行，洵堪認定。
（二）另被告前於91年6 月11日18時45分許，在高雄市○○區○
      ○路58巷口，因涉犯竊盜案件遭警查獲，被告為圖逃避刑
      責，竟基於偽造署押之犯意，冒用「許正華」名義應訊，
      並於同日20時30分許，在高雄市政府警察局新興分局警訊
      筆錄內偽造「許正華」之簽名並按捺指印，足生損害於許
      正華本人及司法機關對犯罪偵查之正確性，遂由台灣高雄
      地方法院檢察署檢察官以93年度偵緝字第2333號聲請簡易
      判決處刑，經本院於93年12月17日以93年度簡字第6152號
      判決認定被告偽造署押犯行罪證明確，判處「甲○○偽造
      署押，足以生損害於公眾及他人，處有期徒刑肆月，如易
      科罰金，以佰元折算壹日。」，嗣於94年3 月9 日確定
      在案等節，有前開台灣高雄地方法院檢察署93年度偵緝字
      第2333號簡易判決處刑書、本院93年度簡字第6152號簡易
      判決、臺灣高等法院被告全國前案紀錄表、本院被告院內
      索引卡紀錄表、及本院刑事書記官辦案進行簿各一件在卷
      可稽。是以被告前因偽造「甲○○」之署押經本院判決有
      罪確定等情，亦堪認定。然被告於上揭時、地為警查獲之
      際，除偽造「許正華」署押外，更有出示偽造「許正華」
      怕擔負刑責才冒稱是許正華等語（參見93年度偵緝字第23
      33號卷93年11月11日訊問筆錄），並於本院審理中坦認各
      情不諱外，復有台灣高雄地方法院檢察署92年度偵字第65
      08號卷附高雄市政府警察局新興分局92年3 月13日高市警
      新分三字第0910022047號函記載：「本分局於91年6 月21
      日（顯係誤載，應為91年6 月11日）查獲嫌疑人甲○○（
      市○○區○○里○○街48巷7 號2 樓）竊盜案，然陳嫌持
      偽造被害人許正華（男、49年6 月26日生、
      00000000、住高雄縣鳳山市○○里○○街6 號5 樓之17）
      證件應訊，案經內政部警政署刑事警察局指紋卡比對不符
      ，函文本分局調查而偵辦。」、及被告警查獲後之所製作
      警詢筆錄各一件可證。從而被告前於91年6 月11日行使偽
      造「許正華」
      行使偽造特種文書之犯罪事實，雖未經本院前開93年度簡
      字第6152號判決加以裁判，然被告此舉核與該判決內偽造
      「許正華」署押之犯行，客觀上具有方法、結果間不可分
      離之直接密切關係，應成立刑法第55條之牽連犯，故上述
      被告行使偽造「許正華」
      署押部分，要屬法律上之同一事實，當為前開本院93年度
      簡字第6152號簡易判決效力所及，合先敘明。
（三）承前所述，本件被告係於90年7 、8 月間，與「阿堯」共
      同基於偽造特種文書之犯意聯絡與行為分擔，由被告提供
      個人相片，交予「阿堯」作為偽造「黃清祿」、「許正華
      」
      「黃清祿」
      11日行使變造之「許正華」
      使偽造之「黃清祿」
      偽造「許正華」、「黃清祿」等人之
      之時地密切緊接，侵害法益亦屬同一，依一般社會健全觀
      念，在時間差距上，難以強行分開，在刑法評價上，應視
      為數個舉動之接續施行，合為包括之一行為予以評價，故
      屬接續犯之包括一罪（最高法院86年台上字第3295號判例
      意旨參照）；又被告偽造
      偽造特種文書之高度行為所吸收；另被告先後二次行使偽
      造特種文書之行為，時間緊接，所犯係構成要件相同之罪
      ，顯係基於概括犯意為之，亦應依連續犯論處。再被告行
      使特種文書與前述偽造「許正華」署押之犯行，二者應成
      立刑法第55條之牽連犯，業如前述。準此，本件聲請意旨
      所載之犯罪事實，核與本院93年度簡字第6152號判決所認
      定者，具有裁判上一罪之關係，揆諸前揭判例意旨，亦應
      為該確定判決之既判力所及。
（四）按已經提起公訴或自訴之案件，在同一法院重行起訴者，
      應諭知不受理之判決，刑事訴訟法第303 條第2 款定有明
      文。縱先起訴之判決，確定在後，如判決時，後起訴之判
      決，尚未確定，仍應就後起訴之判決，依非常上訴程序，
      予以撤銷，諭知不受理。惟若先起訴之判決雖確定在後，
      但於判決時，後起訴之判決，已經先行確定，則應以先確
      定者為有既判之拘束力，後確定者，應依同法第302 條第
      1 款之規定為免訴之諭知（最高法院90年度台非字第132
      號判決採同一見解）。查本件被告乃涉犯刑法第216 條、
      第212 條之行使偽造特種文書罪，公訴人誤依同條之行使
      變造特種文書罪提起本件公訴，於法容有未洽。再本件雖
      經台灣高雄地方法院檢察署檢察官以93年度偵字第6544號
      聲請簡易判決處刑，於93年11月30日繫屬於本院審理；惟
      被告前揭偽造「許正華」署押部分之同一事實，則由同署
      檢察官重複以93年度偵緝字第2333號聲請簡易判決處刑，
      而於93年12月16日繫屬於本院，嗣由本院於93年12月17日
      以93年度簡字第6152號簡易判決判處被告罪刑，並於94年
      3 月9 日確定在案等情，已如前述，並有本院93年度簡字
      第5820號案件收文戳章在卷可佐，是以本件雖起訴在先，
      但既經後起訴之93年簡字第6152號判決先於93年3 月9 日
      判決確定在案，從而本件於判決時自應受該確定判決既判
      力之拘束，不容重複裁判。職是，依首開說明，爰不經言
      詞辯論，茲就本件被告被訴行使偽造特種文書部分，逕為
      諭知免訴之判決。
三、另查，本件既經為免訴判決，則臺灣高雄地方法院檢察署94
    度偵字第2891號移送併辦部分之事實，本院即無從併予審究
    ，應退回檢察官另為適法處理，併此敘明。
據上論斷，應依刑事訴訟法第302 條第1 款、第307 條判決如主
文。
中　　華　　民　　國　　94　　年　　4 　　月　　29　　日
                  刑事第十七庭  審判長法官 李麗珠
                                      法官 林勇如
                                      法官 陳明呈
以上正本證明與原本無異。
如不服本判決，應於收受送達後10日內向本院提出上訴書狀。
中　　華　　民　　國　　94　　年　　4 　　月　　29　　日
　　　　　　　　　　　　　　        書記官 林明忠
